臺灣桃園地方法院民事簡易判決
109年度桃簡字第1586號
原      告  鄭筠蓁

訴訟代理人  簡長輝律師
被      告  童淑艶  
上列當事人間請求給付會款事件，本院於民國111年1月3日言詞
辯論終結，判決如下：
　　主    文
被告應給付原告新臺幣肆拾伍萬元，及如附表所示之利息。
原告其餘之訴駁回。
訴訟費用由被告負擔。
本判決得假執行，但被告如以新臺幣肆拾伍萬元為原告預供擔保
，則得免為假執行。
    事實及理由
一、原告主張：被告於民國106年6月間，參加原告為會首發起之
     合會，該合會含會首共計21人，每期會款為新臺幣（下同
     ）3萬元，採內標制，自106年6月起至108年1月止，於每月
     25日開標（106年6月25日為第1、2會連標），各期會款則
     應於開標後3日內繳交（下稱系爭合會）；被告嗣於106年9
     月25日之第5期以6,200元得標，並取得合會金500,800元。
     然而，被告應給付之會款，僅有前5期正常繳交，所餘15期
     之死會會款各3萬元，共計45萬元，則拒不給付，故依合會
     契約之法律關係提起本件訴訟，請求被告給付會款。並聲
     明：被告應給付原告45萬元，及自各期會款遲延之日起至
     清償日止，按年息6%計算之利息。
二、被告則以：被告參加系爭合會後，已經自行繳納第1至4期之
    會款，第5期由被告自己得標後，後續之16期會款再由訴外
    人陳卓慶代為繳納4期，故尚未繳納之會款期數應為12期，
    始為正確。且被告於105年12月13日另有借款40萬元予原告
    ，經兩造計算抵銷後，被告之會款債務已無餘額，反而是原
    告尚積欠被告150,900元之借款，故原告請求被告再行給付
    會款為無理由。並聲明：原告之訴駁回。
三、本院之判斷：
(一)本件被告參加原告所發起、運作方式如上之系爭合會，有系
    爭合會會單附卷可參（見板簡調字卷第13頁、本院卷第28、
    94頁），且兩造就此並無爭執，兩造間定有系爭合會契約之
    事實先可認定。又被告於106年9月25日之第5期標得系爭合
    會，於得標前之第1至4期活會會款並均已繳納（無論為自行
    繳納或代繳）之事實，亦為兩造於言詞辯論時所是認（見本
    院卷第37頁反面），此部分之事實亦堪認定。
(二)承上，系爭合會會員共有21人，而被告於第5期得標，則被
    告於得標後尚須向會首即原告給付16期死會會款，應可認定
    。而關於此16期會款之繳納情形，被告雖辯稱陳卓慶已經代
    其繳納第6至9期之4期會款，故僅餘12期尚未繳納等語，然
    此情為原告所否認，反駁稱陳卓慶係為被告繳納系爭合會之
    前5期會款，故尚餘15期尚未繳納等語。而按債務人辯稱其
    債務已經清償者，性質上屬於令債權嗣後消滅之事由，依民
    事訴訟法第277條前段之規定，如債權人於訴訟上就此有所
    爭執，即應由為清償抗辯之債務人對清償之事實負舉證之責
    。然被告就其此節所辯，已經自承無相關證據可以提出（見
    本院卷第69頁正面）；經本院調取兩造間臺灣新北地方法院
    109年度簡上字第349號請求確認本票債權不存在事件卷宗予
    以確認，亦未見有足資證明陳卓慶有為被告繳納得標後後續
    會款之證據，被告此節抗辯即屬無法證明。從而，兩造間存
    有系爭合會契約，被告於第5期得標後，尚負有繳納16期死
    會會款之義務，既經認定如上，而被告就其所辯已由陳卓慶
    代為清償得標後4期會款之事實又未能舉證證明，則原告主
    張被告尚負有第7至21期之15期間，每期3萬元，共計45萬元
    會款之給付義務，應屬可採。
(三)被告雖又辯稱其於105年12月13日借款40萬元予原告，嗣經
    兩造計算後，已將此筆借款與被告尚未給付之系爭合會會款
    抵銷，原告甚且尚有借款餘額須返還被告等語，然此情為原
    告所否認，反駁稱：原告向被告借貸上開款項後，已於105
    年12月27日清償該筆借款本息共計452,000元，無從再於本
    件抵銷等語。經查，原告就其於105年12月13日與被告達成
    借款40萬元之合意，並不爭執，被告於同日以其女吳佩璇之
    中華郵政大溪郵局00000000000000號帳戶匯款392,000元予
    原告之孫陳威彣一節，亦經被告提出上開郵局帳戶存摺影本
    為據（見本院卷第26頁），兩造間有此等借貸關係之事實，
    應可認定。然而，原告於同年月27日已再臨櫃匯款452,000
    元至吳佩璇上開帳戶一節，亦有上開帳戶交易明細、郵政入
    戶匯款申請書可憑（見本院卷第52、78頁）；考量其匯款時
    間係發生於被告匯出上開款項予陳威彣之後，二筆匯款之金
    額差距亦非甚大，原告陳稱其係為清償對被告之上開借貸而
    為匯款，應屬可信。被告雖先辯稱原告上開匯款係為清償其
    更久之前對被告之欠款（見本院卷第68頁反面），然嗣又改
    稱該筆匯款係因原告的朋友向被告借款，原告替其朋友返還
    ，而非清償原告自己向被告之借貸款項（見本院卷第97頁正
    面），前後陳述已有不一，且就原告匯款原因之具體債權債
    務關係內容究竟為何，亦始終無法明確交代，自難採信。至
    其提出之計算式與手寫明細表（見本院卷第73、74頁），形
    式上均未經原告簽押確認，實質上所表達之內容亦難以理解
    ，亦非可採。從而，本件原告於105年12月13日對被告之借
    款，已於105年12月27日清償，應可認定，被告以此借款債
    權為抵銷抗辯，難認有理。
(四)被告於109年11月4日言詞辯論期日，雖一度陳稱其於105年1
    2月19日尚有借款50萬元予原告，經抵銷後會款債務已無餘
    額等語（見本院卷第23頁）；然嗣於111年1月3日言詞辯論
    時經本院詢問，則明確表示僅以上開105年12月13日之40萬
    元借款主張抵銷，沒有要再用此部分之50萬元借款抵銷之意
    （見本院卷第101頁反面），依民事訴訟當事人處分權主義
    之精神，本院自不能就此部分之債權繼續審酌抵銷抗辯有無
    理由，併此敘明。
(五)又按給付有確定期限者，債務人自期限屆滿時起，負遲延責
    任；以支付金錢為標的者，債權人得請求依法定利率計算之
    遲延利息；應負利息之債務，其利率未經約定，亦無法律可
    據者，週年利率為5%，民法第229條第1項、第233條第1項前
    段、第203條分別定有明文。本件原告對被告之會款給付請
    求權，依民法第709條之7第1項規定與會單第5條之約定，應
    於標會後3日內給付之，屬於有確定期限之金錢債權，故原
    告就上開106年11月起至108年1月止之15期會款，請求被告
    給付自各期開標日後3日之翌日起，均至清償日止，各按年
    息5%計算之利息，應認有理。逾此範圍之請求（即主張按年
    息6%計息部分）則屬無據，應予駁回。
四、綜上所述，原告依合會契約之法律關係，請求被告給付如主
    文第1項所示，為有理由，應予准許；逾此範圍之請求則無
    理由，應予駁回。
五、本判決第1項係適用簡易訴訟程序所為被告敗訴之判決，依
    民事訴訟法第389條第1項第3款之規定，應依職權宣告假執
    行；並依同法第436條第2項、第392條第2項規定，宣告被告
    如為原告預供擔保，則得免為假執行。
六、本件結論已臻明確，兩造其餘攻擊防禦方法及所提證據，經
    審酌均不至影響判決結果，故不逐一論述。
七、訴訟費用負擔之依據：民事訴訟法第78條。本件雖為一部勝
    訴一部敗訴，但考量原告敗訴部分僅為不計訴訟標的價額之
    利息請求，故仍命訴訟費用由被告全部負擔。　 　　　　
中　　華　　民　　國　　111 　年　　1 　　月　　21　　日
                  桃園簡易庭  法  官  陳逸倫
以上為正本係照原本作成。
如不服本判決，應於送達後20日內，向本院提出上訴狀並表明上
訴理由，如於本判決宣示後送達前提起上訴者，應於判決送達後
20日內補提上訴理由書（須附繕本）。
如委任律師提起上訴者，應一併繳納上訴審裁判費。   
中　　華　　民　　國　　111 　年　　1 　　月　　21　　日
                              書記官  洪惠娟
附表
編號 本金（新臺幣） 計息起日 計息迄日 適用利率 1 3萬元 106年11月29日 清償日 年息5% 2 3萬元 106年12月29日   3 3萬元 107年1月29日   4 3萬元 107年3月1日   5 3萬元 107年3月29日   6 3萬元 107年4月29日   7 3萬元 107年5月29日   8 3萬元 107年6月29日   9 3萬元 107年7月29日   10 3萬元 107年8月29日   11 3萬元 107年9月29日   12 3萬元 107年10月29日   13 3萬元 107年11月29日   14 3萬元 107年12月29日   15 3萬元 108年1月29日